臺灣板橋地方法院刑事判決　　　　　　　96年度訴字第2393號
公　訴　人　臺灣板橋地方法院檢察署檢察官
被　　　告　甲○○
　　　　　　　　　　（現於臺灣臺北監獄臺北分監執行）
上列被告因違反毒品危害防制條例案件，經檢察官提起公訴（95
年度偵字第21823 號），本院判決如下：
    主  文
甲○○幫助持有第二級毒品，累犯，處有期徒刑參月，如易科罰
金，以新臺幣壹仟元折算壹日，減為有期徒刑壹月又拾伍日，如
易科罰金，以新臺幣壹仟元折算壹日。扣案之甲基安非他命（驗
餘淨重零點捌公克）沒收銷燬之。
    事  實
一、甲○○前因違反毒品危害防制條例案件，經本院以91年度訴
    字第1723號判處有期徒刑9 月、8 月，應執行有期徒刑1 年
    2 月，並經臺灣高等法院以92年度上訴字第975 號駁回上訴
    確定；又因妨害兵役案件，經本院以91年度板簡字第1223號
    判處有期徒刑5 月確定，嗣與上開2 罪裁定定應執行刑為有
    期徒刑1 年7 月確定。再因違反毒品危害防制條例案件，經
    本院以92年度訴字第2631號判處有期徒刑8 月、4 月，應執
    行有期徒刑10月確定，與上開有期徒刑1 年7 月部分接續執
    行，於民國94年2 月5 日縮短刑期假釋出監，交付保護管束
    至94年9 月1 日期滿未經撤銷而以已執行完畢論。詎猶不知
    悛悔，明知甲基安非他命為毒品危害防制條例第2 條第2 項
    第2 款所列管之第二級毒品，依同條例第11條第2 項規定為
    不得持有之違禁物，竟基於幫助丁○○持有第二級毒品甲基
    安非他命之犯意，受丁○○之託代為購買第二級毒品甲基安
    非他命，遂於95年9 月13日下午6 時許，在臺北縣土城市○○路179 號住處地下1 樓停車場內其所駕駛之自小客車上，
    以新臺幣（下同）3 千元之對價，自丙○○（所涉轉讓第二
    級毒品部分，業經本院以96年度訴字第233 號判處有期徒刑
    8 月，並經臺灣高等法院以96年上訴字2380號駁回上訴確定
    ）處取得甲基安非他命1 包（驗餘淨重0.8 公克），並旋即
    轉交予丁○○，而幫助丁○○持有第二級毒品甲基安非他命
    。嗣於同日下午6 時許，為警持搜索票在上址當場查獲甲○○、丙○○、丁○○、乙○○等人，並扣得上開甲基安非他
    命1 包（驗餘淨重0.8 公克）。
二、案經臺北市政府警察局大安分局移請臺灣板橋地方法院檢察
    署檢察官偵查起訴。
    理  由
壹、證據能力：
    按被告以外之人於偵查中向檢察官所為之陳述，除顯有不可
    信之情況者外，得為證據，刑事訴訟法第159 條之1 定有明
    文。查證人丙○○、丁○○於偵查中所為之陳述，業經具結
    ，且無顯不可信之情形，自得為證據。
貳、實體部分：
一、訊據被告甲○○矢口否認有何幫助持有第二級毒品甲基安非
    他命之犯行，辯稱：本件警方在地上查獲的甲基安非他命1
    包是伊與丁○○合資購買，因為丁○○沒有地方可以買甲基
    安非他命，所以請伊要拿的時候一起幫他拿，伊就打電話給
    丙○○說要3 千元的甲基安非他命，請丙○○幫伊拿，之後
    伊就開車到臺北縣土城市○○路的加油站載丙○○到臺北縣
    土城市○○路接近明德路的路邊去拿毒品，3 千元由丙○○
    先幫伊出，之後再一起駕車到伊住處，丁○○就在伊住處樓
    下等，丁○○上車後，丙○○就將甲基安非他命1 包交給伊
    由伊轉交給丁○○，丁○○也將3 千元交給伊由伊還給丙○○等語。
二、經查：
（一）被告確有於前揭時、地，交付扣案之甲基安非他命1 包予
      證人丁○○之事實，業經被告於本院審理中自承不諱，核
      與證人丁○○於偵查中及證人丙○○於本院審理中之證述
      情節相符，並有甲基安非他命1 包扣案可資佐證，而扣案
      白色晶體1 包，經送鑑定結果，呈甲基安非他命成分，毛
      重1.01公克、淨重0.81公克，取0.01公克化驗，餘0.80公
      克，有臺北市政府警察局95年12月25日北市鑑毒字第780
      號鑑驗通知書1 份在卷可稽，自堪認定。
（二）又被告於本院審理中雖辯稱：本件警方在地上查獲的甲基
      安非他命1 包係其與丁○○合資購買云云，惟觀諸被告與
      證人丁○○前於警詢、偵查中之陳述，被告前於警詢中供
      稱：我沒有賣毒品安非他命給丁○○，是丁○○要我幫他
      購買（見偵查卷第13頁），其於偵查中亦供稱：丁○○所
      有的安非他命是丁○○叫我要去拿貨時順便幫他拿的等語
      （見偵查卷第105 頁），另證人丁○○於偵查中亦證稱：
      我打電話給甲○○要他幫我買，我說他如果要拿的話順便
      幫我拿，約定要買3 千元等語（見偵查卷第103 頁），足
      見無論係被告或證人丁○○，渠等前於警詢、偵查中均未
      曾提及本件扣案丁○○所有之毒品甲基安非他命1 包係被
      告與證人丁○○合資購買，反而均一致陳稱係證人丁○○
      委請被告代為購買，是被告於本院審理中翻異前詞，改稱
      該包甲基安非他命係2 人合資購買一節，顯係事後卸責之
      詞，委無可採，先予敘明。
（三）又證人丁○○於警詢中雖曾證稱：警方查獲的安非他命1
      包是我在車上向我朋友甲○○購買等語（見偵查卷第25頁
      ），惟證人丁○○於同日檢察官訊問時旋即改稱：安非他
      命是我打電話給甲○○，請他幫我買，我說他如果要拿的
      話順便幫我拿，約定要買3 千元等語（見偵查卷第103 頁
      ），是證人丁○○前於警詢中所稱扣案之甲基安非他命1
      包係向被告購買一節是否可採，已非無疑；且以證人丁○○於警詢中亦證稱：當時甲○○自行向我表示他有門路可
      以幫我拿毒品，因此我才會向其購買；我在今日約17時許
      打電話給甲○○表示要向其購買毒品，當時電話中他叫我
      在查獲地點1 樓等他，隨後他開車回來，叫我上車並將車
      開下B1停車場，當時我由身上拿出3 千元給甲○○，甲○○立即將3 千元交給丙○○，甲○○隨即由身上拿出1 包
      安非他命給我等語（見偵查卷第25、26頁），核與證人丙○○於本院審理中證稱：當天被告叫我去幫他拿毒品，被
      告載我到清水延吉街，我下車去跟我朋友拿安非他命，上
      車後再交給被告；我跟我朋友拿1 包3 千元，被告在車上
      也是交給丁○○1 包，買毒品的錢是我先付給賣毒品的人
      ，丁○○上車後被告才拿3 千元給我，被告也有從丁○○
      手上拿到3 千元，但我不知道被告給我的3 千元是從哪裡
      來的等語（見本院96年9 月11日審判筆錄第3 至5 頁）相
      符，足見本件扣案之甲基安非他命1 包確係被告在車上自
      證人丙○○處取得並立即轉交予證人丁○○，扣案之現金
      3 千元亦係在車上自證人丁○○處取得並立即轉交予證人
      丙○○，因之，由本件被告交付扣案甲基安非他命1 包予
      證人丁○○及交付該包毒品之代價3 千元予證人丙○○之
      過程觀之，被告係在證人丙○○、丁○○均在場之情形下
      ，當場將證人丙○○交付之甲基安非他命1 包立即轉交予
      證人丁○○，並將證人丁○○交付之現金3 千元立即轉交
      予證人丙○○，以被告經手該包甲基安非他命及現金3 千
      元時間之短，及證人丁○○當時亦有在場，顯見被告並無
      取得該包甲基安非他命所有權之意，不過係替證人丁○○
      短暫持有該包甲基安非他命而已，是被告於警詢、偵查中
      辯稱係受證人丁○○之託代買毒品一節，應堪採信。
（四）按轉讓毒品與受託代買毒品之區別，在於前者有「移轉毒
      品所有權」之意思，後者則該毒品之所有權自始即歸屬於
      委託人，受託代買之人僅係替委託人持有，其將毒品交付
      與委託人，乃係受託代買之當然結果，其間並無「移轉毒
      品所有權」之意思，二者概念，不盡相同，而被告僅係受
      證人丁○○之託代為購買毒品施用，其並無自證人丙○○
      處取得該包甲基安非他命所有權之意，已如前述，是被告
      所為自與轉讓之構成要件不符，而應僅論以幫助施用第二
      級毒品或幫助持有第二級毒品罪責，惟證人丁○○於甫取
      得該包甲基安非他命尚未吸食之際即為警查獲，其施用第
      二級毒品之行為尚屬未遂，而施用毒品並不處罰未遂犯，
      依從屬理論，被告幫助施用第二級毒品未遂之行為，自亦
      不構成犯罪，而應僅論以幫助持有第二級毒品罪。本案事
      證明確，被告犯行，應堪認定。
三、查，被告既係受證人丁○○之託代為購買甲基安非他命施用
    ，且係在證人丁○○、丙○○均在場之情形下，將自證人丙○○處取得之該包甲基安非他命立即轉交予證人丁○○，顯
    見被告並無取得該包甲基安非他命所有權之意，僅係替證人
    丁○○短暫持有該包甲基安非他命而已，該包甲基安非他命
    之所有權自始即歸屬於證人丁○○，是被告所為尚與轉讓之
    構成要件不符，且證人丁○○在甫取得該包甲基安非他命尚
    未施用之際即為警查獲，其施用第二級毒品之行為尚屬未遂
    ，而施用第二級毒品並不處罰未遂犯，依從屬理論，被告幫
    助施用第二級毒品未遂之行為，亦不構成犯罪，是核被告所
    為，應係犯刑法第30條第1 項前段、毒品危害防制條例第11
    條第2 項幫助持有第二級毒品罪；公訴意旨漏未斟酌上情，
    認被告所為係犯藥事法第83條轉讓禁藥罪，容有未洽，惟其
    起訴之基本社會事實同一，本院自應予審理，並變更其起訴
    法條。又被告前因違反毒品危害防制條例案件，經本院以91
    年度訴字第1723號判處有期徒刑9 月、8 月，應執行有期徒
    刑1 年2 月，並經臺灣高等法院以92年度上訴字第975 號駁
    回上訴確定；又因妨害兵役案件，經本院以91年度板簡字第
    1223號判處有期徒刑5 月確定，嗣與上開2 罪裁定定應執行
    刑為有期徒刑1 年7 月確定；再因違反毒品危害防制條例案
    件，經本院以92年度訴字第2631號判處有期徒刑8 月、4 月
    ，應執行有期徒刑10月確定，與上開有期徒刑1 年7 月部分
    接續執行，於94年2 月5 日縮短刑期假釋出監，交付保護管
    束至94年9 月1 日期滿未經撤銷而以已執行完畢論，有臺灣
    高等法院被告前案紀錄表1 份在卷可參，其於受有期徒刑之
    執行完畢後，5 年內故意再犯本件有期徒刑以上之罪，為累
    犯，應依刑法第47條第1 項規定加重其刑。又被告以幫助他
    人犯罪之意，參與持有毒品構成要件以外之行為，應依刑法
    第30條第2 項幫助犯之規定減輕其刑，並依法先加後減之。
    爰審酌被告幫助他人購買毒品，助長毒品流通，危害國民健
    康甚鉅，犯後並一再否認犯行，態度不佳，兼衡其犯罪之動
    機、目的、手段、品行、智識程度等一切情狀，量處如主文
    所示之刑，並諭知易科罰金之折算標準。又被告本案犯罪之
    時間係在96年4 月24日以前，復無中華民國九十六年罪犯減
    刑條例所列不予減刑之情形，應依同條例第2 條第1 項第3
    款之規定，就所受宣告之有期徒刑減其刑期2 分之1 ，並諭
    知易科罰金之折算標準，以示懲儆。又扣案之甲基安非他命
    （驗餘淨重0.8 公克），屬查獲之第二級毒品，不問屬於犯
    人與否，均應依毒品危害防制條例第18條第1 項前段規定沒
    收銷燬之；至包裝上開毒品之外包裝袋1 個，非屬被告所有
    ，又非違禁物，自無從併予宣告沒收之，附予敘明。
據上論斷，應依刑事訴訟法第299 條第1 項前段、第300 條，毒
品危害防制條例第11條第2 項、第18條第1 項前段，刑法第11條
、第30條第1 項前段、第2 項、第47條第1 項、第41條第1 項前
段，中華民國九十六年罪犯減刑條例第2 條第1 項第3 款、第7
條、第9 條，判決如主文。
本案經檢察官陳佳宏到庭執行職務。
中　　華　　民　　國　　96　　年　　9 　　月　　26　　日
                  刑事第十六庭  審判長法　官  白光華
                                      法  官  楊志雄
                                      法  官  曾淑娟
以上正本證明與原本無異。
如不服本判決應於送達後10日內向本院提出上訴狀。
                                      書記官  林伯文
中　　華　　民　　國　　96　　年　　9 　　月　　28　　日
附錄本案論罪科刑法條全文
毒品危害防制條例第11條
持有第一級毒品者，處3 年以下有期徒刑、拘役或新臺幣5 萬元
以下罰金。
持有第二級毒品者，處2 年以下有期徒刑、拘役或新臺幣3 萬元
以下罰金。
持有專供製造或施用第一、二級毒品之器具者，處1 年以下有期
徒刑、拘役或新臺幣1 萬元以下罰金。
持有毒品達一定數量者，加重其刑至二分之一，其標準由行政院
定之。
